最高法院刑事判決　　　　　　　一○○年度台上字第九五四號
上　訴　人　石志誠
選任辯護人　林恒毅律師
上列上訴人因違反毒品危害防制條例案件，不服台灣高等法院中
華民國九十九年十一月十六日第二審更審判決（九十九年度上更
(一)緝字第三號，起訴案號：台灣宜蘭地方法院檢察署九十一年度
偵字第二二三六號、九十二年度偵字第五０九號），提起上訴，
本院判決如下：
    主  文
上訴駁回。
    理  由
按刑事訴訟法第三百七十七條規定，上訴於第三審法院，非以判
決違背法令為理由，不得為之。是提起第三審上訴，應以原判決
違背法令為理由，係屬法定要件。如果上訴理由書狀並未依據卷
內訴訟資料，具體指摘原判決不適用何種法則或如何適用不當，
或所指摘原判決違法情事，顯與法律規定得為第三審上訴理由之
違法情形，不相適合時，均應認其上訴為違背法律上之程式，予
以駁回。本件上訴人石志誠上訴意旨略稱：（一）、原判決引用
證人郭雅芬未經具結而無證據能力之偵訊筆錄，作為上訴人自白
之補強證據，剔除郭雅芬上開證詞外，別無其他補強證據，原判
決容有不適用法則之違法。另其於民國九十一年十一月十一日於
偵訊中、九十二年四月三日於第一審訊問時之證詞，均具有證據
能力，且有利於上訴人，原判決未說明何以不採之理由，亦有理
由不備之違法。（二）、證人游雅惠、郭雅芬、林文貽、黃憲瑜
等人之證述，有先後不一之瑕疵，原判決徒以渠等有瑕疵之證詞
及上訴人之自白，互為補強，顯違證據法則，自有判決適用法則
不當之違法。（三）、警方在上訴人住處查獲之六包白粉，雖經
送法務部調查局（下稱調查局）鑑定結果，均含有第一級毒品海
洛因成分。然此充其量僅能證明上訴人持有海洛因，尚不足以證
明係上訴人供販賣所用之毒品。（四）、原判決事實欄（一）至
（五）認定上訴人販賣海洛因及甲基安非他命之時間，為自八十
九年起至九十一年二月間止，均在九十四年二月二月刑法修正施
行前所為，自有修正前刑法第五十六條規定連續犯裁判上一罪之
適用。然證人林文貽於檢察官偵訊時陳稱：海洛因、甲基安非他
命我都是一起買。故上訴人之行為，亦有修正前刑法第五十五條
想像競合犯，從一重處斷之適用，不應割裂。查販賣海洛因與販
賣甲基安非他命，依連續犯各論以一罪後，再依想像競合關係，
從一重論以販賣第一級毒品海洛因罪一罪。原判決論以數罪併罰
，自有判決不適用法則及理由矛盾及理由不備之違法。（五）、
原判決認定上訴人所犯罪數，已遠較第一審所稱「多次」為少，
惟仍諭知與第一審相同之刑，形式上似未加重，實質上所處之刑
已較第一審為重，有違不利益變更禁止原則。（六）、原判決主
文，並未諭知併科罰金，然其理由卻說明「併科罰金部分，加重
其刑」，即有理由矛盾之違法等語。
本件原審經審理結果，認為上訴人有其事實欄所載連續販賣第一
級毒品海洛因、第二級毒品甲基安非他命之犯行，係以：上訴人
於原審之自白，並經證人即毒品買者郭雅芬、游雅惠、林文貽、
黃憲瑜、鄭文龍等五人（下稱郭雅芬等五人）分別於偵查中之證
述屬實，經互核大致相符，並有上訴人所有供販賣所用之海洛因
六包、甲基安非他命十二包、分裝袋一百九十個及提撥器一個扣
案可資佐證，而扣案之白粉六包，經送鑑定結果，均含有海洛因
成分；扣案之結晶十二包，經送檢驗結果，均係甲基安非他命，
有調查局九十一年四月三日調科壹字第三０００００五九五號鑑
定通知書及九十二年一月二十八日調科壹字第０九二六００一四
０四０號檢驗通知書各一紙在卷可憑（見第二四三號偵查卷第二
四頁、第二二三六號偵查卷第二０三頁），足徵上訴人自白與事
實相符。本件事證至臻明確，因而撤銷第一審之科刑判決，改判
仍論處上訴人連續販賣第一、二級毒品罪（均累犯，分別處有期
徒刑九年、五年，並定應執行刑十二年八月及相關沒收之宣告）
。已詳敘其調查、取捨證據之結果及憑以認定犯罪事實之心證理
由。從形式上觀察，並無違反經驗、論理法則或其他足以影響判
決結果之違法情形存在。另查：（一）、被告以外之人於偵查中
向檢察官所為之陳述，除顯有不可信之情況者外，得為證據，刑
事訴訟法第一百五十九條之一第二項定有明文。偵查中對被告以
外之人（包括證人、鑑定人、告訴人，被害人及共同被告等）所
為之偵查筆錄，或被告以外之人向檢察官所提之書面陳述，性質
上均屬傳聞證據。惟現階段刑事訴訟法規定檢察官代表國家偵查
犯罪、實施公訴，依法其有訊問被告、證人及鑑定人之權，證人
、鑑定人且須具結，而實務運作時，檢察官偵查中向被告以外之
人所取得之陳述，原則上均能遵守法律規定，不致違法取供，其
可信度極高，是以，除反對該項供述得具有證據能力之一方，已
釋明「顯有不可信之情況」之理由外，不得遽指該偵查中之陳述
不具證據能力。又被告以外之人於審判外之陳述，雖不符前四條
之規定，而經當事人於審判程序同意作為證據，法院審酌該言詞
陳述或書面陳述作成時之情況，認為適當者，亦得為證據。當事
人、代理人或辯護人於法院調查證據時，知有第一百五十九條第
一項不得為證據之情形，而未於言詞辯論終結前聲明異議者，視
為有前項之同意，同法第一百五十九條之五亦定有明文。本件證
人郭雅芬於九十一年十二月五日及十二日兩次偵查中之陳述，固
屬審判外之陳述，且未經具結，屬傳聞證據。惟上訴人於原審更
審準備程序及審理時，均已認罪並表示對所有證據方法與郭雅芬
等五人於警詢及偵查中所言均「沒有意見」（見原審更(一)緝卷第
五八、七七頁背面）。何況其於同年十一月十一日於偵查中具結
後證稱：「（檢察官問刑警隊製作筆錄是否實在）是的」（見第
二二三六號偵查卷第五七頁），上訴人非但未釋明有何顯有不可
信之情況，尤於上訴本院時明確表示郭雅芬上開偵查中之陳述具
有證據能力。而郭雅芬於警詢、偵查中指認上訴人販賣海洛因及
甲基安非他命之數量、價格與聯絡電話甚詳（見警卷第三七至三
九頁、第二二三六號偵查卷第八二至八四頁），此部分證詞，依
上說明，均得採為證據，資為上訴人自白之補強。此外又有於上
訴人住處查獲屬其所有供販賣所用之海洛因六包、甲基安非他命
十二包、分裝袋一百九十個及提撥器一個扣案可資佐證，而上開
扣案之白粉及結晶物，經送鑑定結果，均含有海洛因及甲基安非
他命成分，有調查局鑑定通知書、檢驗通知書各一紙在卷可憑，
均得為上訴人自白之補強證據。上訴意旨(一)、(三)所指郭雅芬上開
偵查中之證詞無證據能力及扣案之毒品均不得作為補強證據云云
，顯非上訴第三審之適法理由。（二）、證據係由法院自由判斷
，故證人之證言縱令先後未盡相符或互有矛盾，但事實審法院本
於審理所得之心證，就其證言一部分認為確實可信予以採取，原
非法所不許。又同一證人前後供述證言彼此不能相容，則採信同
一證人之部分證言時，當然排除其他部分之證言，此為法院取捨
證據法理上之當然結果，縱未於判決理由內說明捨棄他部分證言
，而僅說明採用某部分證言之理由，於判決本旨亦無影響，此與
判決不備理由尚有未合。本件原判決雖僅擷取證人郭雅芬、游雅
惠、林文貽、黃憲瑜等人部分證言，未特別就郭雅芬於九十一年
十一月十一日偵查中及九十二年四月三日於第一審之部分有利上
訴人證詞，及其他游雅惠等三人，說明其等證詞矛盾部分，不足
採之理由，雖嫌未周，然與本件判決本旨不生影響，揆之上開說
明，尚難指為違法。（三）、刑事訴訟法第三百七十條前段規定
：由被告上訴或為被告之利益而上訴者，第二審法院不得諭知較
重於原審判決之刑。即所謂不利益變更之禁止，此項限制，於檢
察官或自訴人為被告之不利益而合法上訴者，不適用之。本件於
第一審判決後，除上訴人為自己之利益而提起第二審上訴外，檢
察官亦為上訴人之不利益而提起第二審上訴。縱原判決認定上訴
人所犯連續犯販賣第一、二級毒品各一次之罪數，較第一審事實
欄所認定之「多次」為少，惟仍諭知與第一審判決相同之刑，難
謂有違背不利益變更禁止原則。是上訴意旨(五)顯非適法之上訴第
三審理由。（四）、法定刑為死刑、無期徒刑不得加重，刑法第
六十四條第一項、第六十五條第一項，分別定有明文。本件上訴
人所犯修正前毒品危害防制條例第四條第一、二項販賣第一、二
級毒品罪，其法定刑除死刑、無期徒刑或七年以上有期徒刑外，
均得併科罰金（分別為新台幣一千萬元或七百萬元），上訴人所
犯二罪均為連續犯及累犯，因此，原判決說明其法定刑除死刑、
無期徒刑部分，依法不得加重；有期徒刑及併科罰金部分，均加
重其刑等情，係依上開法律規定而為說明，與主文是否宣告罰金
刑無關，上訴意旨(六)之指摘，顯有誤會。（五）、關於修正前刑
法第五十六條、第五十五條連續犯、想像競合犯（修正後亦同）
之規定，均屬裁判上之一罪。連續犯論以一罪，並得加重其刑；
想像競合犯，為從一重處斷。實務上向以先論連續後論想像競合
之關係，況其所為販賣行為，並非均同時販賣一、二級毒品。本
件依前揭規定及說明，原判決就上訴人所犯販賣第一、二級毒品
罪，各論以一罪，自不能再論以想像競合犯，並無上訴意旨所指
割裂適用之情形。其餘上訴意旨，無非係對事實審法院採證認事
之職權行使及原審已調查、判決理由已說明或與本件犯罪構成要
件無關之事項，仍執陳詞，徒憑己見再為事實上或細節上之爭執
，均非適法之上訴第三審理由。衡以上述說明，應認其上訴為違
背法律上之程式，予以駁回。
據上論結，應依刑事訴訟法第三百九十五條前段，判決如主文。
中    華    民    國  一○○  年    三    月    三    日
                      最高法院刑事第八庭
                          審判長法官  花  滿  堂  
                                法官  黃  正  興  
                                法官  洪  昌  宏  
                                法官  徐  昌  錦  
                                法官  王  聰  明  
本件正本證明與原本無異
                                      書  記  官  
中    華    民    國  一○○  年    三    月    七    日
                                                      K